【裁判字號】    89,訴,3046
【裁判日期】    900718
【裁判案由】    偽造文書等
【裁判全文】
臺灣高雄地方法院刑事判決                        八十九年度訴字第三四六號
    公  訴  人  臺灣高雄地方法院檢察署檢察官
    被      告  甲○○
右列被告因偽造文書等案件，經檢察官提起公訴（八十九年度偵緝字第一七五八號）
，本院判決如左：
    主  文
甲○○行使偽造私文書，足以生損害於他人，處有期徒刑拾月。
車輛買賣合約書上偽造「羅素卿」之署名壹枚沒收。
    事  實
一、甲○○前曾於民國八十三年八月間因竊盜案件，經法院判處有期徒刑十月，尚未
    執行完畢，仍不知悔改。其明知所收受之引擎號碼三ＸＹ○五八七六三號輕型機
    車及該機車上所懸掛之○九○─○五七三號車牌，均為來路不明之贓物（分別為
    楊嘉言於八十三年八月二日八時許，在高雄市○○區○○街九之九號，及汪能義
    於不詳時地所失竊），仍將之占有使用。甲○○復於八十三年十月十五日，將該
    機車連同車牌牽至乙○○（另由本院判處徒刑確定）所經營位於高雄市○○○路
    六十二號晉富機車行，以新臺幣（下同）一千五百元之低價，銷贓予乙○○，除
    誆稱該機車係其妻羅素卿所有外，並基於偽造文書之故意，冒用羅素卿名義，在
    「車輛買賣合約書」出賣人處偽造「羅素卿」之署名一枚，並捺自己指印三枚，
    藉以表示車輛買賣合約書係羅素卿所出具後，復持以交付予乙○○，足生損害於
    羅素卿本人。嗣於八十四年十二月五日十六時許，乙○○在上址騎用該部機車時
    為警查獲，其後警方將上開「車輛買賣合約書」上指紋送請鑑定後，始查悉上情
    。
二、案經臺灣高雄地方法院檢察署檢察官簽分偵辦。
    理  由
一、訊據被告甲○○皆矢口否認涉有右揭犯行，辯稱：伊並未曾占有使用該部引擎號
    碼三ＸＹ○五八七六三號輕型機車及該機車上所懸掛○九○─○五七三號車牌，
    伊也不認識羅素卿，也未以羅素卿名義，將該贓車出售予證人乙○○及其妻丙○○○云云。惟查：
（一）證人乙○○所持有引擎號碼三ＸＹ○五八七六三號輕型機車及該機車上所懸掛
      ○九○─○五七三號車牌，分別為楊嘉言於八十三年八月二日八時許，在高雄
      市○○區○○街九之九號，及汪能義於不詳時地所失竊，此業據楊嘉言之配偶
      丁○○及汪能義之子汪齊山於警訊及本院八十五年度易字第四○六○號竊盜案
      件（下稱前案）偵查中證述詳明，並有贓物認領保管收據二紙、車輛查詢認可
      資料二份在卷憑查，故證人乙○○所持有之上開機車及車牌應屬贓物之事實堪
      予認定。
（二）至於證人乙○○取得前開機車及車牌之來源，業據其於本院前開案件警訊中證
      陳：是一名中年男子於八十三年十月間許，牽至高雄市○○○路六十二號其所
      經營之晉富機車行內賣給伊的，伊先付一千五百元後雙方簽訂買賣合約書，該
      名男子說以太太名義出售，所以便在合約書上填載出賣人為羅素卿之署名，電
      話為0000000號，地址為南台一三七號之十三樓後，再捺自己之指印三
      枚等語（詳見前案警訊筆錄），嗣經警將該合約書上所捺指印，送往鑑驗結果
      ，認與被告之指紋特性相符，此有內政部警政署刑事警察局八十四年十二月十
      二日局紋字第五二○號鑑定書一份在卷可稽，況以該三枚指印，均係沾染紅色
      印泥後，始蓋用於車輛買賣合約書上，此觀諸車輛買賣合約書之內容至明（詳
      見前案八十四年度偵字第二四二三二號偵查卷第四十六頁），顯非偶然觸及之
      結果，再證人乙○○及丙○○○復於本院審理中當庭指認被告確為當初與之簽
      訂買賣契約之人無訛，另佐以該紙車輛買賣合約書所載之買賣標的物，確為前
      開楊嘉言及汪能義所失竊之機車與車牌，是以證人乙○○及丙○○○前開證詞
      ，洵屬有據，益足見被告確有占有使用前開他人失竊之機車及車牌，並於買賣
      契約書上偽造黃素卿署名，復持以行使之事實，至為灼然。被告空言否認，顯
      係臨訟卸責之語，要無足採。故本案事證已臻明確，被告犯行堪予認定。
二、查卷附之車輛買賣合約書，係屬當事人間就買賣契約彼此權利義務關係約定之書
    面記載，應屬私文書。被告於車輛買賣合約書出賣人欄，偽簽羅素卿之署名於上
    ，客觀上自足使人認該贓物之出賣人為羅素卿，易致使羅素卿受有刑事追訴審判
    之損害，故核被告甲○○所為，係犯刑法第三百四十九條第一項、第二百十六條
    、第二百十條之收受贓物及行使偽造私文書罪。被告於車輛買賣合約書上，偽造
    羅素卿署名之行為，係偽造私文書之階段行為；而其偽造私文書後復持以行使，
    其偽造之低度行為為行使之高度行為所吸收，均不另論罪。被告偽造車輛買賣合
    約書之用意既在處分所持有之贓物，故所犯上開收受贓物及行使偽造私文書罪間
    ，具有方法結果之牽連關係，應從一重之行使偽造私文書罪處斷。爰審酌被告前
    曾於八十三年八月間因竊盜案件，經法院判處有期徒刑十月，現在臺灣高雄監獄
    高雄分監執行中，此有臺灣高雄地方法院檢察署刑案資料查註紀錄表附卷足按，
    顯見其品行非端，且於犯罪後飾詞圖卸，冀免刑責，態度非佳，惟念其收受之贓
    物價值非鉅，所偽造之文書名義人羅素卿，係屬杜撰，此有高雄市新興區戶政事
    務所簡便行文表足按，損害尚微等一切情狀，量處如主文所示之刑。至被告於車
    輛買賣合約書上偽造「羅素卿」署名一枚，爰依刑法第二百十九條之規定，不問
    屬於被告與否，併予宣告沒收。
據上論斷，應依刑事訴訟法第二百九十九條第一項前段、刑法第二百十六條、第二百
十條、第三百四十九條第一項、第五十五條、第二百十九條，罰金罰鍰提高標準條例
第一條前段，判決如主文。
中      華      民      國      九十      年      七      月    十八    日
                                臺灣高雄地方法院刑事第二庭
                                      法  官    李代昌
右正本證明與原本無異。
如不服本判決，應於判決送達後十日內，向本院提出上訴狀。
                                      書記官    吳月華
中      華      民      國      九十      年      七      月    十八    日
附錄本判決論罪科刑適用法條
刑法第二百十條
偽造、變造私文書，足以生損害於公眾或他人者，處五年以下有期徒刑。
刑法第二百十六條
行使第二百十條至第二百十五條之文書者，依偽造、變造文書或登載不實事項或使登
載不實事項之規定處斷。


司法院資訊處製作；財團法人民間司法改革基金會備份。
